【裁判字號】    95,易,292
【裁判日期】    950510
【裁判案由】    侵占
【裁判全文】
臺灣高雄地方法院刑事判決               95年度易字第292號
公  訴  人  臺灣高雄地方法院檢察署檢察官
被      告  丁○○
選任辯護人  王仁聰律師
上列被告因侵占案件，經檢察官提起公訴（94年度偵字第19302號）
，本院判決如下：
    主  文
丁○○無罪。
    理  由
一、公訴意旨略以：被告丁○○與甲○○原為「王蘭建設有限公
    司」（下稱王蘭建設公司）之副總及總經理，民國92年底某
    日，柯正龍與丙○○共同購得1 輛VOLVO 牌S740型自小客車
    （車牌號碼為0051-GS ，下簡稱A 車），並將之登記予丙○○名下，而後再前往當舖購買1 輛設有動產抵押權而無車牌
    可資使用之VOLVO 牌S90 型自小客車（下簡稱B 車），並將
    A 車之車牌2 面懸掛於B 車上使用，後因丙○○欲將車牌註
    銷，3 人經協調後，於民國93年6 月17日將A 車車籍由丙○○移轉予「王蘭建設公司」，而由甲○○於93年7 月1 日在
    高雄市○○區○○里○○○路30巷6 號將懸掛A 車車牌之B
    車交由丁○○使用。詎丁○○竟意圖為自己不法之所有，將
    上開A 車車牌易持有為己有，侵占入己，拒不返還。因認被
    告涉犯刑法第335 條第1 項之侵占罪嫌云云。
二、按犯罪事實應依證據認定之，無證據不得認定其犯罪事實；
    不能證明被告犯罪者，應諭知無罪之判決，刑事訴訟法第15
    4 條第2 項、第301 條第1 項分別定有明文。復按刑事訴訟
    上證明之資料，無論其為直接或間接證據，均須達於通常一
    般之人均不致有所懷疑，而得確信其為真實之程度，始得據
    為有罪之認定，若關於被告是否犯罪之證明未能達此程度，
    而有合理懷疑之存在，致使無從形成有罪之確信，根據「罪
    證有疑，利於被告」之證據法則，即不得遽為不利被告之認
    定，亦有最高法院76年度臺上字第4986號判例可資參照。
三、公訴意旨認被告涉犯侵占罪嫌，無非係以：(1)被告於警詢中
    之供述、(2)告訴人之指述、(3)汽車行照及保險證、(4)王蘭建
    設公司基本資料為其論據。
四、訊據被告固坦承A 車之車籍登記於93年6 月17日由丙○○移
    轉予「王蘭建設公司」，且告訴人甲○○登記為王蘭建設公
    司負責人等事實，且有A 車行車執照、A 車保險證及公司基
    本資料查詢單影本各1 紙附於警卷可稽，此部分之事實可堪
    認定。惟否認有何侵占犯行，辯稱：我是先買了B 車，因為
    該車是流當車，所以我後拜託王振利幫我找一輛同廠牌同顏
    色的車子，A 、B 二車均係其出資購買，A 車買來後本來是
    登記在乙○○（即丙○○）名下，後來我將A 車車牌掛在B
    車來使用，後來告訴人甲○○借用B 車（懸掛A 車車牌）後
    ，乙○○要求將A 車過戶到他人名下，所以才將A 車過戶登
    記至王蘭建設公司名下等語。經查：
(一)A 、B 二車均係被告出資購買之事實，業據證人即介紹被告
    購買A 車之王振利於偵查中、證人乙○○（即丙○○）於審
    理中分別證述在卷。證人王振利係證稱：當時被告有一輛
    VOLV O的車子，被告是要買一輛一樣的車子來掛牌，所以我
    就介紹他們向憲億汽車有限公司裡的負責引擎部分的師父買
    的，詳細辦理過戶的事宜我不太清楚，…我也不知道被告買
    車後，登記何人的名字等語（見94年度偵字第19302 號卷第
    26 頁） ；證人乙○○（即丙○○）則到庭證稱：當時是被
    告丁○○先買S90 的車（即A 車），後來再去買S740的車（
    即B 車），當他要買時有詢問我買這部車S740好不好，我說
    可以，這樣就可以使用S90 的車，因為S90 是權利車沒有車
    牌。S7 40 的車子是登記在我的名下。一開始是我在使用，
    我只用了2 個禮拜，後來被告跟我講說有朋友要借用，我就
    親自把車開去甲○○他家給他使用。嗣後因為我有收到罰單
    ，而當時車子（即懸掛A 車車牌的B 車）已經不是我在使用
    ，是甲○○在使用，我就打電話給丁○○請他處理這張罰單
    ，當時我有向丁○○表示說如果你不把車子過戶給別人，我
    就要把車子辦理繳銷，丁○○有跟我說根本的解決辦法是將
    A 車過戶給甲○○，又給我甲○○的電話，我就打電話給甲○○請他處理，沒幾天，甲○○就打電話給我表示要辦理過
    戶。當時甲○○有向我表示說要不要再付我其他的錢，我說
    不用，你自己跟丁○○處理就好。…之前被告要把S740（即
    A 車）登記在我名下時，有問他車子是多少錢買，我記得是
    3 萬元。後來車子過戶給王蘭建設公司時，我沒有無向丁○○或甲○○要回3 萬元等語明確（見本院卷第52至54頁）。
(二)又我國民法對於動產所有權之歸屬並非採登記生效主義，監
    理機關核發行車執照時所登記之車主姓名僅係方便行政管理
    之用，故系爭動產所有權究竟歸屬何人，仍須由個案實質認
    定。而本件告訴人甲○○雖陳稱：A 車係其以2 萬餘元向證
    人乙○○購買云云。然A 、B 二車均係被告出資購買之事實
    ，業已認定如上。且A 車過戶予王蘭建設公司時，身為王蘭
    公司負責人之告訴人並未支付A 車買賣價金予乙○○之事實
    ，亦據乙○○於本院審理時證述甚明（見本院卷第52頁），
    其證稱：車子（即A 車）過戶時甲○○並沒有給我買賣的價
    金等語（見本院卷第52頁）。另告訴人雖提出用以證明曾支
    付價金予乙○○之估價單1 紙（見前開偵卷第33頁），然觀
    諸其上所記載：「稅17440 、行照215 、檢車費450 、檢車
    過戶1200、剎車檢修方向油600 、加汽油500 ，由丙○○過
    戶、維修應付費用。20405 。」等內容，均係車輛維修及車
    籍登記之相關費用，並無任何支付A 車買賣價金之記載。況
    告訴人亦自承：乙○○把車（即A 車）過戶給我時，叫我去
    問柯雄，丁○○的意思是叫我自己跟乙○○談，乙○○說費
    用你就自己繳一繳，把車子登記在王蘭公司名下等語，是告
    訴人既未支付A 車之買賣價金，實難據此即認其已取得A 車
    之所有權。是以被告前開所辯：係因告訴人甲○○借用B 車
    （懸掛A 車車牌）後，乙○○要求將A 車過戶到他人名下，
    所以才將A 車過戶登記至王蘭建設公司名下等語，應屬實在
    ，且告訴人支付A 車車輛維修及車籍登記之相關費用，應係
    當時被告同意告訴人使用B 車（懸掛A 車車牌）所致。
(三)綜上，A 、B 二車既均係被告出資購買，且告訴人所支付者
    均屬車輛維修及車籍登記之相關費用，並非購買A 車之價金
    ，則A 車（含車牌）之所有權自仍屬被告所有，是以被告所
    占用之A 車車牌既屬自己所有之物，即無該當刑法第335 條
    第1 項侵占「他人之物」之可言。
五、綜上所述，公訴人所指之前揭事證，無法證明被告確實涉有
    侵占犯行，且告訴人之指訴，亦不能證明被告之犯行。此外
    復查無其他積極證據，足資證明被告犯有公訴人所指之犯行
    ，是被告犯罪即屬不能證明。從而，揆諸前揭法條及判例意
    旨，自應為被告無罪判決之諭知。
據上論斷，應依刑事訴訟法第301條第1項前段，判決如主文。
本案經檢察官戊○○到庭執行職務。
中    華    民    國    95    年    5     月    10    日
                  刑事第八庭    審判長法  官  李政庭
                                      法  官  黃宣撫
                                      法  官  李育信
以上正本證明與原本無異。
如不服本判決，應於收受送達後10日內向本院提出上訴書狀。
中    華    民    國    95    年    5     月    10    日
                                      書記官  廖佳玲


司法院資訊處製作；財團法人民間司法改革基金會備份。
